【裁判字號】    99,交易,16
【裁判日期】    990517
【裁判案由】    過失傷害
【裁判全文】
臺灣基隆地方法院刑事判決              99年度交易字第16號
公  訴  人  臺灣基隆地方法院檢察署檢察官
被      告  甲○○
上列被告因過失傷害案件，經檢察官聲請以簡易判決處刑（聲請
簡易判決處刑書案號：98年度偵字第3571號），本院認為有刑事
訴訟法第451條之1第4項但書之情形，爰依刑事訴訟法第452條之
規定，裁定改依通常程序審理，茲判決如下︰
    主  文
甲○○無罪。
    理  由
一、查檢察官聲請以簡易判決處刑之案件，法院於審理後，認應
    為無罪判決之諭知者，應適用通常程序審判之，刑事訴訟法
    第452 條定有明文。本件檢察官原係聲請簡易判決處刑，但
    本院經審理後，認應為無罪判決之諭知，故裁定改依通常程
    序審判，核先敘明。
二、公訴意旨略以：被告甲○○於98年7 月12日18時50分左右，
    駕駛CL-9661 號自用小客車，自基隆市深澳坑台北聖城產業
    道路駛往深澳坑路，在深澳坑路340 號前無管制號誌之丁字
    路口，欲左轉進入深澳坑路自瑞芳鎮往基隆市方向行駛，應
    注意、能注意而未注意讓深澳坑路上直行車輛先行，貿然左
    轉，適戊○○騎乘AD7-662 號機車，後載丁○○，沿深澳坑
    路自基隆市往瑞芳鎮方向行駛至該路口，欲直行前進，亦疏
    未注意前方狀況，貿然前行，致在該丁字路口內，自用小客
    車右前保險桿（聲請簡易判決處刑書誤載為「左前保險桿」
    ）與機車右側車身擦撞，戊○○及丁○○均倒地，戊○○受
    有上肢挫傷、下肢挫傷之傷害，丁○○受有肘、前臂及腕磨
    損或擦傷，髖、大腿、小腿磨損或擦傷，踝挫傷之傷害。案
    經被害人戊○○、丁○○訴由基隆市警察局第二分局報告偵
    辦。因認被告涉有刑法第284條第1項前段（聲請簡易判決處
    刑書漏載「前段」）之過失傷害罪嫌云云。
三、公訴人認被告涉犯過失傷害罪嫌，係以下列證據為憑：
  1.被告甲○○之供述。
  2.告訴人戊○○、丁○○之指訴。
  3.證人乙○○於警詢、偵查中之證詞。
  4.道路交通事故調查報告表、現場圖、現場照片。
  5.告訴人受傷之診斷證明書。
  6.臺灣省車輛行車事故覆議鑑定委員會出具之鑑定意見函。
四、按犯罪事實應依證據認定之，無證據不得認定犯罪事實；不
    能證明被告犯罪者，應諭知無罪之判決，刑事訴訟法第 154
    條第2項第301條第1 項前段分別定有明文。又所謂認定犯
    罪事實之證據，係指足以認定被告確有犯罪行為之積極證據
    而言，該項證據自須適合於被告犯罪事實之認定，始得採為
    斷罪之資料；且如未能發現相當確實證據，或證據不足以證
    明，自不能以推測或擬制之方法，以為裁判之基礎。刑事訴
    訟法第161條已於91年2月8日修正公布，其第1項規定：檢察
    官就被告犯罪事實，應負舉證責任，並指出證明之方法。因
    此，檢察官對於起訴之犯罪事實，應負提出證據及說服之實
    質舉證責任。倘其所提出之證據，不足為被告有罪之積極證
    明，或其指出證明之方法，無從說服法院以形成被告有罪之
    心證，基於無罪推定之原則，自應為被告無罪判決之諭知。
五、訊據被告堅決否認有何過失傷害之行為，略以：「案發地點
    是三叉路口，路很窄，廣鑫營造有限公司為了道路施工，所
    以在路的兩邊各有一位交管人員，一位就是證人乙○○，另
    一邊還有一個定點，他們2 個都有帶無線電，車流量大的時
    候，會輪流放車，證人乙○○那時候是擋住告訴人這邊，因
    為我這邊只有我一台車，他就指揮我先走，就叫我先轉彎，
    告訴人這邊擋下車之後，我要轉向的時候，告訴人戊○○就
    突然衝出來，那時我真的反應不及，因為那時我已經到我方
    向的車道，我馬上踩煞車，就這樣擦撞了，證人乙○○看到
    的大概就是臺灣省基宜區行車事故鑑委員會裡面所載，就如
    他所敘述的。當時我完全是遵從現場指揮交通的人員指揮來
    行駛，我已盡了應注意的責任。我確實在警詢筆錄中說，我
    左邊車子停下來，我轉向的時候，我的順向方向確實有被車
    框擋到視線，因為當時我是認為告訴人這邊都已經停下來了
    ，我這邊的順向車道照理說不應該會有車子出入，當我開到
    這條路的時候，突然間告訴人戊○○的機車就衝出來，那個
    時候我踩煞車也來不及了，因為路很窄，我根本沒有辦法閃
    避。我對本件車禍沒有過失，請求無罪判決。」等語置辯。
    經查：
  (一)本件車禍案件曾經檢察官送請鑑定，臺灣省基宜區車輛行車
    事故鑑定委員會之鑑定意見認為「一、戊○○夜間駕駛重機
    車，行經無號誌岔路口，未依交通指揮人員指揮行駛，超車
    越道不當，為肇事原因。二、甲○○夜間駕駛自小客車，行
    經無號誌岔路口，依交通指揮人員指揮左轉彎時被撞，無肇
    事因素。」，而臺灣省車輛行車事故覆議鑑定委員會則認為
    「本案若排除指揮人員之指揮效力，則甲○○駕駛自小客車
    ，行經無號誌岔路口左轉時，未讓直行車先行，為肇事主因
    。戊○○駕駛重機車，行經無號誌岔路口時，遇狀況未及早
    採取減速慢行措施，為肇事次因。」兩則鑑定意見截然不同
    。檢察官最後採用臺灣省車輛行車事故覆議鑑定委員會之鑑
    定意見，認為被告有「應注意、能注意而未注意讓直行車輛
    先行貿然左轉」之過失。是故，本案之重點顯然在於被告究
    竟有無「未注意讓直行車輛先行即貿然左轉」之駕駛上疏失
    行為。
  (二)依卷附警繪肇事地點現場圖暨現場相片，可見肇事時告訴人
    方面係共乘1 台機車，沿基隆市○○○路自基隆市往瑞芳鎮
    行駛，且係下坡路段，路寬3.6公尺，行近深澳坑路340號前
    方丁路口之前，係繪有雙白實線屬禁止超車路段。被告係駕
    駛自用小客車，自基隆市深澳坑台北聖城產業道路駛往深澳
    坑路，在深澳坑路340 號前無管制號誌之丁字路口，欲左轉
    進入深澳坑路，自瑞芳鎮往基隆市方向行駛，其行向車道寬
    3.5 公尺。撞擊點在丁字路口內，係自用小客車右前車頭與
    告訴人機車之右側車身相撞，機車左倒在自小客車車前，前
    、後輪距深澳坑路基隆市往瑞芳鎮○○路緣分別為5.8公尺
    、5.1 公尺（告訴人迎面之車道上）。
  (三)依卷附勞工保險局99年4月1日保承資字第09910122090 號函
    所附證人乙○○在廣鑫營造有限公司之勞工保險被保險人投
    保資料表所示，證人乙○○自98年6 月18日至同年12月31日
    之投保單位為廣鑫營造有限公司，可知證人乙○○於本案車
    禍發生時（98年7 月12日），的確是廣鑫營造有限公司之員
    工。
  (四)證人乙○○於偵查中結證稱「98年7月12日下午6時50分在深
    澳坑路340號前，有見到CL-9661號小客車與AD7-662 號機車
    之車禍經過，當時我有在現場，我站在叉路口指揮交通，攔
    下往瑞芳方向下坡的車輛，已攔下了，但自台北聖城那方向
    出來的車子本來就只是控管要讓工程車進出，我有用指揮棒
    要從台北聖城出來的車子可以走了，但突然有一部機車就從
    已被攔下的小客車後方，跨越雙白線衝出來，所以就和從台
    北聖城方向出來的車子發生車禍。我指揮交通使用的器具，
    就像警方用的，是長的指揮棒，有紅色閃光的。警方在白天
    拍攝該處道路情形，有1 人站在路口持指揮棒，本案車禍發
    生時我所站的位置，與該位置相同。」等語。（偵卷 60-61
    頁）
  (五)告訴人戊○○於97年7 月12日20時38分，在署立基隆醫院接
    受警員製作道路交通事故談話紀錄表時，供稱「我駕車沿深
    澳坑路往瑞芳方向行駛，當時我前方有一輛車子，我車也順
    著下坡行駛至路口，我車已快要過了，就見到對方一輛自小
    客車一直開過來，我還以為對方會煞車，就直接撞上我車右
    側車身，當時該路口有人指揮並指責我。」等語。（偵卷26
    頁）
  (六)告訴人丁○○於98年7 月14日警詢中，供稱「當時我們由深
    澳坑路往瑞芳方向行駛，對方由深澳坑路台北聖城在我們的
    右方要左轉往培德路方向行駛，行經肇事地點前時，我坐在
    後座，我有發現右前方路口轉角處有兩男一女在聊天，其中
    一名男子手持紅色指揮棒，接著我就發現右方有來車，我發
    現右方來車都沒有減速的意思，我就喊說對方毫無煞車，在
    這個同時我們就被對方撞到我們機車的右側，因而倒地受傷
    。」等語。（偵卷16頁）
  (七)綜合上開證人乙○○於偵查中具結後之證言，告訴人戊○○
    於警員訪談時之陳述，告訴人丁○○於警詢中之供詞，明顯
    可見案發時證人乙○○的確有持紅色指揮棒，在告訴人行向
    之道路右側，擋下告訴人機車前方之自用小客車。又依卷附
    警繪肇事地點現場圖暨現場相片觀之，告訴人機車係下坡車
    ，其行向路寬3.6公尺，行近深澳坑路340號前方丁路口前，
    為繪有雙白實線之禁止超車路段，而撞擊點在丁字路口內，
    係自用小客車右前車頭與告訴人機車之右側車身相撞，機車
    左倒在自小客車車前，前、後輪距深澳坑路基隆市往瑞芳鎮
    ○○路緣分別為5.8公尺、5.1公尺（告訴人迎面之車道上）
    。職是，在告訴人機車前方已停有1 輛自用小客車之情狀下
    ，告訴人之機車竟仍能在路寬僅3.6 公尺的車道內，前行進
    入丁字路口，撞擊點又在對向車道上，顯然告訴人戊○○有
    超車越道之違規行為無疑。
  (八)被告既係依照丁字路口指揮交通之證人乙○○之指示行進，
    且已經確定深澳坑路基隆市往瑞芳鎮方向之直行自用小客車
    ，已經證人乙○○之指揮，採取停讓措施，渠始駕車進入該
    丁字路口，進行左轉彎，被告顯無臺灣省車輛行車事故覆議
    鑑定委員會鑑定意見中所指之「駕駛自小客車，行經無號誌
    岔路口左轉時，未讓直行車先行」之行為，亦無檢察官所指
    之「應注意、能注意而未注意讓直行車輛先行貿然左轉」之
    駕駛過失。本案車禍所以發生，應係告訴人戊○○違規騎乘
    機車，不顧前方直行之自用小客車，業已停讓被告車輛行駛
    之情形，猶貿然自該停妥之自用小客車左側，違規越過禁止
    超車之雙白實線行進，致使被告閃煞不及而發生車禍。被告
    既係在直行之自用小客車業已停讓其先行之情形下，始駛進
    丁字路口左轉彎，本案車禍所以發生，純係因為告訴人戊○○違規騎乘機車所致，難認被告有何應注意、能注意、而不
    注意之過失行為。臺灣省車輛行車事故覆議鑑定委員會疏未
    注意案發當時直行車輛已有停讓被告先行之舉，而為不利於
    被告之認定，容有違誤，不足採信，併此敘明。
  (九)至於告訴人分別供稱：
    1.告訴人戊○○供稱「當時開到丁字路口前，我前面沒有自
      小客車停車，可是有3、4輛機車，通過路口之前，那些機
      車沒有停下，都照正常速度行駛，我是騎在兩線車道的中
      間，在我行向的右方，有2男1女站在路的旁邊，因為那時
      候不管是往基隆或往瑞芳方向車子很多，所以他們不敢站
      在路口指揮交通，他們就站在旁邊，目視車子來來往往。
      我在距離路口前2 、30公尺的時候有看到被告的車在轉彎
      處那裡，他前面沒有車，他停在那裡，我照原速往下走，
      因為我騎的很慢，我是直行車，左轉車一定要讓直行車先
      行，所以我沒有預料當時被告會急速左轉撞到我。我有遵
      守交通規則騎乘機車，沒有像證人乙○○講的有超越雙白
      線。我應員警訪談時稱我前面有車子，是因為那時候機車
      很多，我是跟著一輛機車，又因為在旁的工人，認為我們
      車禍後不移動現場，會妨害交通，工人才指責我。」等語
      。
    2.告訴人丁○○供稱「我們是順著斜坡從機車車道右邊慢慢
      騎下去，我們的正前方當時沒有車子停下來，我們的車子
      是一直順下去，沒有汽車停下來，如果有的話，我們一定
      要跟著停。我看到1個時髦的小姐跟2個工人，站在路口彎
      道旁的空地聊天，是在台北聖城轉出來的位置，不是站在
      交叉路口中間，我沒有注意到他們手上有沒有拿指揮棒，
      是因為車禍後其中1 男子來幫我牽機車時，指揮棒是亮的
      ，我才知道，我有跟他講，你剛剛不指揮，為什麼現在才
      出來，在路口的那3 個人都沒有人在指揮交通。機車下坡
      時我往右邊看，大概距離2 、30公尺就有看到被告的汽車
      要轉出來，我不知道它要往哪個方向，但是它直直過來，
      沒有煞車的現象，一個念頭轉過去，我就知道一定會被撞
      ，因為被告完全沒有煞車的跡象。因為那個斜坡滿高的，
      機車沒有辦法像汽車那樣可以定點的煞住，所以戊○○一
      直往左邊開，但是被告就是沒有煞車，那一瞬間我們就被
      撞了。我能確認被告當時是右前保險桿，前方右前車頭那
      邊，撞到我們機車右邊。」等語。
    3.查，依卷附警繪肇事地點現場圖暨現場相片，本件車禍撞
      擊點在告訴人迎面之車道內，肇事現場未有刮地痕跡，換
      言之並無碰撞後拖曳情形，兩車係在告訴人之對向車道發
      生撞擊，此種客觀情節，正如證人乙○○上開證言即「突
      然有一部機車就從已被攔下的小客車後方，跨越雙白線衝
      出來，所以就和從台北聖城方向出來的車子發生車禍」之
      內容相符。足認告訴人戊○○供稱「我是遵守交通規則騎
      乘機車，沒有超越雙白線」，告訴人丁○○供稱「我們是
      順著斜坡從機車車道右邊慢慢騎下去」等語，均非實情。
      復依告訴人戊○○於97年7 月12日20時38分，在署立基隆
      醫院接受警員製作道路交通事故談話紀錄表時，即供稱「
      我駕車沿深澳坑路往瑞芳方向行駛，當時我前方有『一輛
      車子』，我車也順著下坡行駛至路口」等語，核與被告及
      證人乙○○所稱，當時告訴人前方有1 輛自小客車之情節
      相符合，換言之，當時在告訴人機車前方確有1 輛自小客
      車無訛。然告訴人戊○○卻於事後改稱，斯時其機車前方
      僅有3、4輛行進中機車，核與實情不符，益見其欲掩飾跨
      越雙白實線，自左側超越前方停止中自小客車違規駕駛情
      虛之情。綜上所述，告訴人戊○○、丁○○之供述，或與
      現場跡證不符，或與事理有違，均不足採信，難為被告不
      利之認定。
  (十)此外復查無其他積極證據足認被告涉嫌犯罪，自應認其罪嫌
    未足。本案既不能明被告犯罪，自應為被告無罪之諭知。
六、據上論斷，應依刑事訴訟法第452條、第301條第1 項前段，
    判決如主文。
本案經檢察官丙○○到庭執行職務。
中    華    民    國    99    年    5     月    17    日
                  刑事第一庭法  官  王福康
以上正本證明與原本無異。
被告不得提起上訴，檢察官如不服本判決應於於收受送達後10日
內向本院提出上訴書狀，並應敘述具體理由；其未敘述上訴理由
者，應於上訴期間屆滿後20日內向本院補提理由書( 均須按他造
當事人之人數附繕本)「切勿逕送上級法院」。
告訴人或被害人如對於本判決不服者，應具備理由請求檢察官上
訴，其上訴期間之計算係以檢察官收受判決正本之日期為準。
中    華    民    國    99    年    5     月    17    日
                            書記官  彭淑芳

司法院資訊處製作；財團法人民間司法改革基金會備份。
